【裁判字號】    96,訴,1482
【裁判日期】    970612
【裁判案由】    誣告
【裁判全文】
臺灣臺中地方法院刑事判決              96年度訴字第1482號
公  訴  人  臺灣臺中地方法院檢察署檢察官
被      告  庚○○
上列被告因誣告案件，經檢察官提起公訴（96年偵字第6379號）
，本院判決如下：
    主  文
庚○○意圖他人受刑事處分，向該管公務員誣告，處有期徒刑捌
月，減為有期徒刑肆月。
    犯罪事實
一、庚○○與乙○○、丁○○、丙○○、戊○○、己○○同為臺
    中縣大里巿新義路「大唐皇庭社區」之住戶，己○○並為該
    社區管理委員會現任主任委員；而乙○○則為現任管理委員
    會監察委員；丁○○則為管理委員會設備委員；丙○○則為
    管理委員會前任監察委員；戊○○則為管理委員會前任設備
    委員。庚○○明知該社區於民國95年11月5 日，以95皇騰字
    第11006 號公告之幹事張廷健，領有公寓大廈管理服務人員
    認可證，符合管理委員會幹事之資格，且聘用程序亦是依照
    公寓大廈管理條例規定，又95年10月（起訴書誤載為95年12
    月）確已完成區分所有權人會議，並完成委員之推舉，95年
    度之財務報表在完成彙整後，業已公告等情，竟於95年11月
    8 日前往臺中縣警察局霧峰分局內新派出所製作筆錄（起訴
    書誤載係具狀向檢察官申告），向該管員警誣指：(一)大唐皇
    庭管理委員會95年11月5日95皇騰字第11006號公告之幹事張
    廷健，未經中央主管機關許可及認可。(二)大唐皇廷管理委員
    會聘用張廷建違反須比價3家，且動支新台幣（下同）5萬元
    以上，須由區分所有權人會議決定。(三)大唐皇庭95年10月12
    日（起訴書誤載為95年9 月12日）區分所有權人會議未達開
    會人數而流會，然仍做成會議紀錄，且未送達每一區分所有
    權人。(四)大唐皇庭管理委員會新任管理委員當選係經指派而
    非票選，違反民主選舉辦法。(五)大唐皇庭管理委員會補助方
    案違反95年度第2 次區分所有權人會議決議，背信、詐欺取
    財及圖利主委、副主委及設備委員。(六)該委員會95年之財務
    報表及區分所有權人選票名單未公告也未交區分所有權人等
    情，而誣告乙○○、丁○○、丙○○、戊○○、己○○違反
    公寓大廈管理條例並涉犯背信、詐欺取財、妨害公共秩序、
    偽造文書等罪嫌。
二、案經乙○○、丁○○、丙○○、戊○○、己○○訴請臺灣臺
    中地方法院檢察署檢察官偵查起訴。
    理  由
壹、程序部分：
一、按被告對於證人乙○○、丁○○、丙○○、戊○○、己○○
    於檢察官偵查中具結之證述，於言詞辯論終結前並無聲明異
    議，視為於審判程序同意作為證據，且本院審酌上開偵查筆
    錄作成之情況並無不當，且無顯不可信之情形。另證人5 人
    於檢察官偵查中經傳喚到庭具結作證時，被告亦在場，揭諸
    刑事訴訟法第159條之5第2項、第159條之1第2項之規定，證
    人乙○○、丁○○、丙○○、戊○○、己○○5 人於檢察官
    偵查中具結之證言均有證據能力，合先敘明。
貳、實體部分：
一、訊據被告庚○○固坦承以事實欄所載之內容，向該管臺中縣
    警察局霧峰分局內新派出所，對告訴人等提出申告之事實不
    諱，惟矢口否認有何誣告之犯行，辯稱：伊所申告之事項均
    有所憑據，且係依法提出申告，並無誣告云云。
二、被告確實有於前、揭時地，對告訴人等人以事實欄所述事項
    ，認告訴人等違反公寓大廈管理條例並涉犯背信、詐欺取財
    、妨害公共秩序、偽造文書等罪嫌，向臺中縣警察局霧峰分
    局內新派出所提出申告，經派出所員警製作筆錄後，移送臺
    灣臺中地方法院檢察署檢察官偵辦，嗣經臺灣臺中地方法院
    檢察署以96年度偵字第303 號對告訴人等為不起訴處分；被
    告聲請再議，仍經臺灣高等法院臺中分院檢察署以96年度上
    聲議字第448 號駁回再議之聲請；茲被告又聲請交付審判，
    仍經本院以96年度聲判字第36號駁回聲請等情，除經證人即
    承辦員警廖鴻隆於本院審理中證述屬實（本院97年5 月29日
    審判筆錄），並有被告製作之警詢筆錄、臺灣臺中地方法院
    檢察署不起訴處分書、臺灣高等法院臺中分院檢察署處分書
    及本院裁定書各1份在卷可參（分別附於96年度偵字第303號
    卷第11頁、146頁、151頁、154頁）。
三、被告固執前揭情詞置辯，惟查，被告對告訴人等所申告之內
    容，均非事實，茲分述如下：
  (一)有關大唐皇庭95年度第3 次區分所有權人會議召集程序，及
    該次區分所有權人會議票選管理委員程序是否合法之問題：
    1.查大唐皇庭社區管理委員會之每屆委員任期係自每月10月
      1 日起至次年9月30日止，任期1年，合先敘明。
    2.大唐皇庭95年度之委員任期，因於95年9 月30日屆滿，為
      改選下屆委員，乃由前主任委員（邱）王秀琴於95年8 月
      25日召開95年度第1 次之區分所有權人會議；惟因該次出
      席人數不足，因而於95年9月12日再召開第2次區分所有權
      人會議；茲因該次出度人數仍然不足，因而再於95年10月
      12日召開第3次區分所有權人會議等情，有上開3次區分所
      有權人會議之通知函在卷可參（見96年度偵字第3679號偵
      查卷第18頁、第20頁、第22頁）。
    3.被告固以大唐皇庭95年度第3 次區分所有權人會議，未達
      法定出席人數不足，竟仍作成決議云云。惟按區分所有權
      人會議之決議，除規約另有規定外，應有區分所有權人三
      分之三以上及其區分所有權比例合計三分之二以上出席，
      以出席人數四分之三以上及其區分所有權人比例占出席人
      數區分所有權四分之三以上之同意行之，公寓大廈管理條
      例第31條第1 項定有明文。換言之，本條項關係區分所有
      權人會議決議之出席及表決權數之規定，並非強行規定，
      倘社區規約另有規定者，應從其規定。而依大唐皇庭住戶
      公約第二章第四條之規定：住戶大會為本社區之最高權力
      機關，由全體住（業）戶共同組成。每年召開會議一次，
      以辦理管理委員會委員改選及商討大樓管理業務之興革事
      宜。出席席次以區分所有權過半數之出席及出席人數過半
      數之決議方具效力；如未達過半數之決議時，得召集第二
      次會議，其開議應有區分所有權人四分之一以上出席及出
      席人數過半數同意方得作成決議（見本院卷(一)104 頁背面
      ）。經查：依大唐皇庭區分所有權人名冊所載，該社區之
      區分所有權人為57人（同上偵查卷第9-12頁），該次會議
      簽到者含委託書（同上偵查卷第13-15 頁）計18人，已達
      四分之一出席之門檻。從而，大唐皇庭95年度第3 次區分
      所有權人會議召集之程序既合於住戶公約之規定，其程序
      自屬合法。
    4.又證人即大唐皇庭社區當時所委託之鴻鑫管理公司人員甲○○，亦即該次會議之紀錄人員（同上偵查卷第24頁會議
      記錄），經本院傳訊到庭時亦證稱：該次會議推選管理委
      員會委員，係由出席之住戶當場提名後，交與會之區分所
      有權人表決，由得票數高者當選（本院97年5 月29日審判
      筆錄第6頁）。從而，大唐皇庭95年度第3次區分所有權人
      會議推舉管理委員之程序，亦屬合法。
    5.雖被告提出相片2 張，以證實當天區分所有權人會議出席
      人數稀稀落落，並未達法定人數（見96年度偵字第303 號
      卷第68頁）。惟查：上開照片並無拍攝之時間，如何證明
      係當天所攝。且拍攝之地點為社區之警衛室，與會議記錄
      所載當天會議之地點為社區中庭已不相符合。況且，證人
      丙○○、顏騰輝於本院審理中亦均證稱：被告並未參加該
      次區分所有權人會議（本院97年4月3日審判筆錄第8 頁、
      第19頁）。茲再核對大唐皇庭區分所有權人名冊之簽到情
      形，該名冊編號28號「庚○○」確實無簽到之紀錄（見96
      年度偵字第6379號卷第10頁）。則被告庚○○既未參加該
      次區分所有權人會議，如何得知該次會議之出席人數不足
      法定之人數。
    6.另查，告訴人等當選該屆管理委員後，隨即於95年10月25
      日晚開8 點召開管理委員會議，而召開之地點洽為社區之
      警衛室，有會議紀錄1 份在卷足參（96年度偵字第6379號
      卷第16頁）。則被告庚○○所提出之上開照片，應係告訴
      人等召開管理委員會之情形，而非95年10月12日召開區分
      所有權人會議之情形。被告庚○○將告訴人召開管理委員
      會之情形拍照後，以資作為其主張95年10月12日區分所有
      權人會議出席人數不足之佐證，其故意捏造事實，誣陷告
      訴人等之意圖，至為灼然。
    7.又證人甲○○於本院審理中亦證稱：該次會議選舉管理委
      員之結果，均有公告（本院97年5月29日審判筆錄第6 頁）
      ，核與證人丙○○、己○○於本院審理時證述一致（見本
      院97年4月3日審判筆錄第10頁、第19頁）。且證人己○○
      另證稱：會議結果並以書面各別通知住戶，如果係承租戶
      ，另會以郵寄方式通知區分所有權人等語（同上卷頁）。
      況且，被告當天並未參加區分所有權人會議，倘管理委員
      會未將會議記錄公告，被告如何得知會議內容，而對告訴
      人等人提出申告。足以證明，被告主張管理委員會未將該
      次會議記錄公告云云，亦非事實。
  (二)有關管理員張廷健之任用資格及聘用程序問題：
    1.管理員張廷健自95年11月1 日起至96年10月30日止，受大
      唐皇庭管理委員會聘任為該社區之總幹事等情，有聘書 1
      紙存卷可按（96年度偵字第303 號卷第88頁）。依據告訴
      人提出之張廷健前後2 張公寓大廈管理服務人員之認可證
      ，其中舊有之認可證，其認可日期為88年3 月13日，有效
      期限為93年3月12日（見本院卷(一)第115頁）；另一張認可
      證，則未記載認可日期，而僅記載換發日期為96年8月2日
      ，有效日期為98年3月12日（本院卷(一)第114頁）。足以證
      明，一旦管理服務人員之資格經主管機關認可後，在未經
      註銷或廢止時，僅有到期換證之問題，並無重新認可之問
      題。再參以被告提出之登載於全國建築管理資訊系統之公
      寓大廈管理服務人員查詢資料顯示，張廷健之認可證，於
      93 年3月12日以後係處於「逾期未換證」之狀態（見本院
      卷(一)157-158 頁），並非註銷或未經認可。足以證明，張
      廷健於95年11月1 日受聘任為大唐皇庭社區之總幹事時，
      其管理服務人員之資格，確實已經認可在案，且其認可證
      並未經主管機關廢止或註銷，僅係到期後未及換發，自難
      認其擔任社區之管理人員有何資格不符之處。
    2.況且，依公寓大廈管理條例第50條規定：從事公寓大廈管
      理維護業務之管理維護公司或管理服務人員違反第42條規
      定，未經領得登記證、認可證或經廢止登記證、認可證而
      營業，或接受公寓大廈管理委員會、管理負責人或區分所
      有權人會議決議之委任或僱傭執行公寓大廈管理維護服務
      業務者，由直轄市、縣（市）主管機關勒令其停業或停止
      執行業務，並處新臺幣4 萬元以上20萬元以下罰鍰；其拒
      不遵從者，得按次連續處罰。上開規定處罰之對象係管理
      公司或管理服務人員，並非社區之管理委員會。則被告以
      此理由對告訴人等提出申告，亦屬無稽。
    3.另依大唐皇庭住戶公約第三章第12條規定：管理費用之支
      付，在新台幣伍萬元以下之個案，授權管理委員會；超過
      伍萬元之個案，則仍需經住戶大會半數出席，過半數表決
      通過始能支用（本院卷(一)第105 頁背面）。茲張廷健受聘
      任之期限雖為一年，惟其薪資係每月6,000 元，且係按月
      給付，有大唐皇庭管理委員會固定支出表在卷可參（本院
      卷(一)第47-54 頁）。則大唐皇庭管理委員會既係按月給付
      6,000 元予張廷健，自符合管理費用支付在新台幣伍萬元
      以下個案之範圍，揆諸前揭住戶公約之規定，自無需召集
      住戶大會表決為之。被告認告訴人等聘任管理員張廷健未
      經住戶大會決議，違反住戶公約之規定，亦非事實。
  (三)有關95年度財務報表製作及公告之問題：
    1.經查，大唐皇庭社區之管理委員會係於每年度之9 月30日
      任期屆滿，固於每年度結束時，需由該屆之管理委員會製
      作財務總結報告書並予以公告。而95年度（即94年10月 1
      日起至95年9 月30日止）之年度財務總結報告，確實已經
      製作等情，有告訴人提出之財務總結報告書1 份在卷可參
      （見96年度偵字第6379號卷第49頁）。且依證人乙○○於
      本院審理時亦證稱：財務報表一定會公告（本院97年4月3
      日審判筆錄第6 頁）；核與證人己○○於本院審理時證稱
      ：每個月的財務報表都會公告，年度財務報表每年也會公
      告等語相符（本院同日審判筆錄第22頁）。按大樓管理委
      員會財務收支情形，關係社區住戶權益最為重大，衡情，
      倘財務收支有任何問題，必為社區住戶關注之焦點。而大
      唐皇庭社區之住戶計57戶，已如前述，倘管理委員會未按
      時公告財務報表，何以僅被告庚○○一人提出異議，難道
      社區其他56住戶，均不關心社區管理委員會財務運作之情
      形嗎？被告主張管理委員會未按時公告財務收支報表，顯
      與經驗法則有違。
    2.況且，告訴人等係於95年10月12日第3 次區分所有權人會
      議始當選為管理委員會之委員。從而，95年度（即94年10
      月1日至95年9月30日）之財務總收支報告書，亦應係由前
      任主任委員即邱王秀琴製作公告之，縱被告認該年度之財
      務總收支報告書之製作或公告有任何疑異，亦當由該年度
      之管理委員會負責，要與95年10月12日甫當選管理委員之
      告訴人等無涉。迺被告仍執意對告訴人等提出申告，其確
      有刻意虛構事實之情事甚明。
  (四)至於被告又主張大唐皇庭管理委員會決議對管理委員之補助
    方案，違反95度年第2 次區分所有權人會議之決議，涉嫌圖
    利主委、副主委及設備委員云云。經查，95度第2 次區分所
    有權人會議（即95年9 月12日召開之區分所有權人會議），
    因出席人數未達法定人數而流會，已如前述，自不可能作成
    任何決議。且有關對於社區管理委員之補助方案，係大唐皇
    庭90年第5 屆區分所有權人會議內所議決之內容，此有區分
    所有權人會議記錄1 份在卷可參（96年度偵字第303 號卷第
    64-66 頁）。依該會議記錄案由(三)之決議：因考量管理委員
    之辛勞，擬免除主任委員及財務委員繳交管理費之全數，另
    設備委員之管理費亦減半收取；此外，自外地前來出席管理
    委員會之委員，亦給予車馬費補助等。茲前開給予管理委員
    適度之補貼方案，既經區分所有權人會議決議通過，自難認
    係管理委員「自肥」。更何況，該次方案係90年間之區分所
    有權人會議所通過，而告訴人等係95年10月12日始當選管理
    委員，惟被告卻張冠李戴，將90年區分所有權人通過之議案
    ，強加在告訴人身上，並以圖利之名提出申告，其刻意誣陷
    告訴人之事實，亦臻明確。
四、另被告所申告之內容，雖非純然出於杜撰，但其任意誇大其
    詞，並扭曲事實，藉端興訟，據台中縣警察局霧峰分局統計
    ，被告庚○○自86年間起迄92年11月22日止，該分局已受理
    庚○○告訴之案件達44案次，被申告之對象為庚○○所接觸
    之民眾、鄰居、公務員等，有霧峰分局整理之庚○○告訴案
    件一覽表附於96年度偵字第6379號卷內第62頁可參。前揭案
    件數量，尚不包括庚○○逕向臺灣臺中地方法院檢察署提出
    之告訴、告發或檢舉之案件。且查該等案件，或經查並非事
    實，或經查顯屬無稽，所告內容均無足可採，顯示庚○○經
    常濫訴濫控。且本件被告對告訴人等申告之內容，均為與社
    區管理委員會等運作之事項有關，被告同為「大唐皇庭社區
    」之住戶，又該社區均定時召開會議並公佈會議紀錄及收支
    報表，被告若欲查證或知悉社區事務決議及收支情形，自可
    透過參加會議、參閱會議記錄，甚至直接向社區管理委員會
    幹部、總幹事詢問即可明瞭，更何況依證人乙○○、丁○○
    、丙○○、戊○○、己○○於偵查中之證述：被告在921 大
    地震前，亦曾參加社區會議等語（96年度偵字第6379號卷第
    42頁），益證被告知悉獲取社區決議事項之管道，亦明確知
    悉社區事務決議之經過，只需稍加查證，自當明瞭，竟捨此
    不為，逕行提告。再參以被告截至95年11月底，已積欠社區
    之管理費長達6年，總計11萬餘元，管理委員會因此訴請被
    告清償，並就部分管理費取得執行名義，而對被告之房屋為
    強制執行；此外，被告亦因占用頂樓公共設施，及不斷對社
    區住戶、管理員、清潔人員提出申告，因而與社區住戶相處
    不睦，有大唐皇庭社區全體住戶連署書（本院卷(一)第87頁）
    及本院93年度執洋字第57729號債權憑證（96年度偵字第303
    號卷第139頁）各1份在卷可按。顯見，被告對告訴人等提出
    本件申告，目的在使告訴人等受刑事追訴，以遂行其報復之
    意圖至為灼然。
五、綜上所述，被告所辯均不足採信。其主觀上明知其所申告之
    內容係出於憑空捏造，而其所申告之內容客觀上確有使告訴
    人因涉犯背信、偽造文書等罪嫌而遭致刑事追訴、審判之可
    能，此外，復有張廷建之公寓大廈管理人員認可證、大唐皇
    庭95年度第3 次區分所有權人會議通知函、開會通知單、會
    議紀錄、區分所有權人名冊、會議出席委託書、聘書、大唐
    皇庭管理委員會94年度財務報表及公告照片等在卷足資佐證
    ，本件事證業臻明確，被告上開誣告犯行，洵堪認定。
六、核被告所為係犯刑法第169條第1項之誣告罪。其以一次申告
    行為，同時誣告數人部分，參照最高法院49年台上字第 883
    號判例意旨，亦僅成立一誣告罪，無適用刑法第55條從一重
    處斷之餘地。爰審酌被告長久以來，僅因個人好惡喜怒，即
    籍故對於不持定人及公務機關人員恣意興訟，視訴訟為報復
    他人之工具，使受誣告者不勝其擾，妨害他人正常之生活，
    亦使受理之臺中縣警察局霧峰分局及臺灣臺中地方法院檢察
    署需耗費人力及物力，對其無端之申告，一一加以處理，浪
    費司法資源，莫此為甚，且被告犯後仍飾詞矯辯，毫無悔意
    ，態度惡劣等一切情狀，量處如主文所示之宣告刑。又被告
    犯罪時間係在96年4 月24日之前，所犯非屬中華民國96年罪
    犯減刑條例第3 條所列之罪，符合減刑條件，應依減刑條例
    第2 條第1項第3款減其宣告刑二分之一。
據上論斷，應依刑事訴訟法第299條第1項前段，刑法第169條第1
項，中華民國96年罪犯減刑條例第2條第1項第3款、第7條，判決
如主文。
中    華    民    國    97    年    6     月    12    日
                  刑事第六庭  審判長法官  洪俊誠
                                    法官  唐敏寶
                                    法官  高英賓
上正本證明與原本無異。
如不服本判決，應於收受送達後10日內向本院提出上訴書狀（應
敘述具體理由並附繕本）。
上訴書狀如未敘述理由，應於上訴期間屆滿後20日內補提理由書
於本院。
                                  書記官  司立文
中    華    民    國    97    年    6     月    12    日
附錄論罪科刑法條：
中華民國刑法第169 條（誣告罪）
意圖他人受刑事或懲戒處分，向該管公務員誣告者，處7 年以下
有期徒刑。
意圖他人受刑事或懲戒處分，而偽造、變造證據，或使用偽造、
變造之證據者，亦同。


司法院資訊處製作；財團法人民間司法改革基金會備份。
